臺灣臺南地方法院刑事判決
109年度交易字第1179號
公  訴  人  臺灣臺南地方檢察署檢察官
被      告  卯憲德


上列被告因過失致重傷害案件，經檢察官提起公訴（109年度偵
字第21832號），本院判決如下：
    主  文
卯憲德犯因過失致人重傷罪，處有期徒刑伍月，如易科罰金，以
新臺幣壹仟元折算壹日。 
    事  實
一、卯憲德於民國109年1月10日11時45分許，駕駛車號00-0000
    號自小客車，自臺南市○○區○○○道路00○00號附近車輛保養廠
    私人私設道路西往東方向欲以北往南方向起駛駛入一般無名
    道路時，本應注意汽車起駛前應顯示方向燈，注意前後左右
    有無障礙或車輛行人，並應讓行進中之車輛行人優先通行，
    及在未劃分向線之道路，應靠右行駛，而依當時天候晴、日
    間有自然光線、柏油路面、路面乾燥無缺陷及障礙物，視距
    良好，且依卯憲德駕駛能力並無不能注意之情形，竟疏未注
    意及此，貿然起駛駛入該無名道路，且未靠右行駛，適有廖
    志偉騎乘車號000-000號普通重型機車，沿上開無名路由南
    向北駛來，亦疏未注意在未劃分向線之道路，應靠右行駛之
    規定，致兩車發生碰撞，廖志偉人車倒地。廖志偉因此車禍
    事故受有左側脛骨平台粉碎性骨折術後傷口感染併癒合不佳
    、合併腓神經麻痺等傷害。卯憲德於肇事後，在未被有偵查
    犯罪職權之公務員發覺前，向前往現場處理車禍之警員坦承
    為肇事者並願接受裁判，而廖志偉經送醫救治後，左膝明顯
    存有活動障礙，左足踝無法背屈，需長期復健，遺存有永久
    垂足之後遺症，顯受有重大難治之傷害。
二、案經廖志偉告訴暨臺南市政府警察局歸仁分局移送臺灣臺南
    地方檢察署偵查起訴。
    理  由
一、按被告以外之人於審判外之言詞或書面陳述，除法律有規定
    者外，不得作為證據，刑事訴訟法第159 條第1 項定有明文
    ；另按被告以外之人於審判外之陳述，雖不符前4 條（即刑
    事訴訟法第159 條之1 至第159 條之4 ）之規定，而經當事
    人於審判程序同意作為證據，法院審酌該言詞陳述或書面陳
    述作成時之情況，認為適當者，亦得為證據，刑事訴訟法第
    159條之5第1項定有明文，本案據以認定被告犯罪事實所引
    用下列被告以外之人於審判外之言詞及書面陳述，雖屬傳聞
    證據，惟經檢察官、被告於本院審理時均同意作為證據使用
    ，本院審酌上開證據均係依法取得，並無任何違背法律規定
    之情事，認為適當，依上揭規定，認均有證據能力。
二、訊據被告卯憲德矢口否認有何過失致重傷害之犯行，辯稱：
    「我沒有過失，我有注意看左右來車，是告訴人一下子就撞
    過來」等語，經查
㈠、被告於109年1月10日11時45分許，駕駛上開車號之自小客車
    ，自臺南市○○區○○○道路00○00號附近車輛保養廠私人私設道
    路西往東方向行駛，欲以北往南方向起駛駛入一般無名道路
    時，適有告訴人廖志偉騎乘車號000-000號普通重型機車，
    沿上開無名路由南向北駛來，兩車發生碰撞，告訴人人車倒
    地等情，業據被告供承在卷（警卷第3至9頁），核與證人即
    告訴人所證相符（警卷第15至17頁），有道路交通事故現場
    圖、肇事現場相片、道路交通事故調查報告表㈠㈡在卷可稽（
    警卷第19至41頁），此部分事實應可認定。
㈡、汽車起駛前應顯示方向燈，注意前後左右有無障礙或車輛行
    人，並應讓行進中之車輛行人優先通行，道路交通安全規則
    第89條第1項第7款定有明文。而汽車除行駛於單行道或指定
    行駛於左側車道外，在未劃分向線或分向限制線之道路，應
    靠右行駛，同規則第95條第1項前段亦有明文。被告考領有
    自小客車駕駛執照，且曾擔任職業駕駛，業據其供承在卷（
    警卷第5頁、本院卷第39頁），對上開義務應知之甚詳。又
    依附卷之道路交通事故調查報告表(一)所載，案發前天候晴
    、日間有自然光線、柏油路面、路面乾燥無缺陷及障礙物，
    視距良好，應無不能注意之情事，復依被告之駕駛能力，應
    能自該工廠處私設道路起駛至無名道路上時注意到左右來車
    ，並予禮讓行進中之告訴人車輛先行，更應在該未劃分向線
    之路上靠右行駛。然依被告在偵查中所供稱其自車輛當時已
    開出來路口，其發現對方時僅距離車頭約2公尺（警卷第8頁
    、他卷第14頁反面），核與現場照片所示被告車輛已近乎全
    部車身停在無名道路上相符（警卷第29頁），是倘其在車頭
    駛出時先行小心注意來車，應不會在告訴人僅距離2公尺下
    才發現告訴人機車。而依事故現場圖所示，該路寬為5.2公
    尺，被告車身已佔據路面寬度達2.8公尺（警卷第19頁），
    逾路寬一半，是被告駛出自無名道路上時倘能靠右行駛，應
    不會與告訴人在該處發生碰撞。顯見被告有起駛未注意左右
    來車並禮讓直行車輛先行及未靠右行駛之過失。公訴意旨漏
    未認定被告有未靠右行駛之過失，應予補充。再本件經臺南
    市車輛行車事故鑑定委員會鑑定，亦認被告駕駛自小車客車
    ，行經肇事地點道路，起駛右轉未注意左右來車，為肇事主
    因等語，有該鑑定委員會南鑑0000000案鑑定意見書在卷可
    證，益徵被告上開駕駛行為具有過失。
㈢、又案發後，告訴人經至國立成功大學醫學院附設醫院就醫並
    手術，經診斷其受有左側脛骨平台粉碎性骨折術後傷口感染
    併癒合不佳，合併腓神經麻痺，有該院診斷證明書在卷可按
    （警卷第67頁）。而告訴人因上開傷害，於案發當日已接受
    骨折復位外固定手術，同年1月17日接受骨折復位內固定手
    術、異體骨移植及神經鬆解術，手術後需休養至少三個月及
    專人照顧一個月以上，左膝活動角度20至90度，明顯活動障
    礙，左足踝無法背屈，需長期復健，未來有永久垂足後遺症
    等情，亦有上開醫院109年1月23日之診斷證明書可佐（他卷
    第15頁）。而本院再就告訴人傷勢詢問就醫及恢復狀況，經
    該院回覆以「告訴人現續門診追蹤並接受復健，因其骨折嚴
    重及合併神經損傷，現活動度不佳僅10度至100度，且仍有
    腓神經麻痺情形，可能無法完全治癒」，亦有上開醫院診療
    資料摘要表可按（本院卷第75頁）。且告訴人亦因上開傷勢
    而領有身心障礙證明，有身心障礙影本附卷可考（他卷第35
    頁）。是依上開告訴人所受傷勢，除經多次手術後仍左足踝
    無法背屈，需要長期復健，仍留有永久垂足後遺症，活動能
    力顯難回復正常，可能無法完全治癒，應認告訴人所受傷害
    已達重大難治之重傷害程度。上開重傷害結果與被告之過失
    駕駛行為，具有相當因果關係，被告自應負過失致人重傷責
    任。
㈣、被告雖以前詞抗辯，惟被告倘有駛出至道路時注意左右來車
    並靠右行駛，應不致會與告訴人車輛發生碰撞，業如前論，
    是被告上開抗辯，並不足採。另依卷內現場圖及上開鑑定意
    見書，告訴人雖亦有未靠右行駛之違反注意義務情形，惟此
    部分屬量刑部分之參考，並不解免被告過失致重傷害之責任
    。綜上所述，本案事證明確，被告上開犯行，應堪認定。
三、核被告所為，係犯刑法第284條後段之因過失致人受重傷罪
    。被告於肇事後犯罪未發覺前，留在現場，主動向至現場處
    理之警員，當場承認為肇事人，有臺南市政府警察局歸仁分
    局交通分隊道路交通事故肇事人自首情形紀錄表在卷可參，
    所為符合自首要件，爰依刑法第62條前段規定，減輕其刑。
    爰審酌被告身為駕駛人，自私設道路起駛至一般道路時，應
    注意道路上之左右來車並靠右行駛，未予禮讓告訴人車輛，
    貿然駛出，肇致本件車禍，致告訴人受有前述重傷害，所為
    實屬不該。此除使告訴人身體法益受到重傷害外，更需支付
    醫療費用及長期進行復健，受到一定程度之身體、心理之痛
    苦，以告訴人之年紀，減損之下肢功能勢必會造成其就業上
    困難，損害程度非屬輕微。併參酌被告之素行狀況、本件被
    告及告訴人間過失程度，被告犯後否認犯行，尚未與告訴人
    達成和解，賠償損害之犯罪態度、生活狀況、智識程度、經
    濟狀況等一切情狀，量處如主文所示之刑，並諭知易科罰金
    之折算標準。
據上論斷，應依刑事訴訟法第299條第1項前段，判決如主文。
本案經檢察官黃信勇提起公訴，檢察官吳梓榕到庭執行職務
中　　華　　民　　國　　110 　年　　5 　　月　　11　　日
　　　　　　　　　刑事第十一庭  法　官　劉怡孜
以上正本證明與原本無異。
如不服本判決應於收受本判決後20日內向本院提出上訴書狀，並
應敘述具體理由。其未敘述上訴理由者，應於上訴期間屆滿後20
日內向本院補提理由書狀（均須按他造當事人之人數附繕本）「
切勿逕送上級法院」。 
　　　　　　　　　　　　　　　　書記官  盧昱蓁　　　
中　　華　　民　　國　　110 　年　　5 　　月　　18　　日
附錄本案論罪科刑法條全文：
中華民國刑法第284條
因過失傷害人者，處1年以下有期徒刑、拘役或10萬元以下罰金
；致重傷者，處3年以下有期徒刑、拘役或30萬元以下罰金。